【裁判字號】    88,上訴,117
【裁判日期】    890106
【裁判案由】    毒品危害防制條例
【裁判全文】
臺灣高等法院臺南分院刑事判決        八十八年度上訴字第一一七號      Ｃ
      上  訴  人
      即  被  告  丁  ○  ○
      選任辯護人  蕭  世  芳
右上訴人因毒品危害防制條例案件，不服臺灣嘉義地方法院八十六年度訴字第七五九
號中華民國八十七年十二月八日第一審判決（起訴案號：臺灣嘉義地方法院檢察署八
十六年度偵字第六八０六號；併辦案號：臺灣彰化地方法院檢察署八十七年度偵字第
七三號），提起上訴，本院判決如左：
      主      文
原判決撤銷。
丁○○連續非法販賣化學合成麻醉藥品，處有期徒刑伍年貳月。
扣案之化學合成麻醉藥品安非他命肆包（淨重壹佰貳拾玖點貳伍公克）、安非他命包
裝（重伍點壹捌公克）、小密封袋壹佰貳拾陸個、中密封袋伍拾肆個，均沒收。
      事      實
一、丁○○於民國（下同）八十四年間曾因妨害自由案件，經最高法院判處有期徒刑
    四月，緩刑四年確定，猶不知悔改。復基於意圖營利之概括犯意，於八十六年十
    月三日、十月五日、十月八日，以電話號碼（０四）0000000、（０四）
    0000000號為聯絡工具，連續在彰化縣福興鄉○○村○○路三六號其住處
    ，以每次一錢，分別以新台幣（下同）一萬二千元、一萬二千元及一萬元之價格
    ，非法販賣化學合成麻醉藥品安非他命予辛○○三次（辛○○另案由臺灣彰化地
    方法院檢察署偵辦）。嗣於八十六年十月九日晚上八時二十分許，辛○○因其於
    同年月八日向丁○○購得之安非他命品質不良，身攜安非他命一包（毛重二．一
    公克）前往丁○○上開住處換貨時，為警當場查獲，並自丁○○上開三六號住處
    二樓通往三八號二樓雜物間內（上址三六號與三八號相通），查扣丁○○所有供
    非法販賣安非他命所用之安非他命四大包（淨重一百二十九點二五公克、包裝重
    五．一八公克）、及供販賣安非他命所預備之物小密封袋一百二十六個、中密封
    袋五十四個。
二、案經嘉義縣警察局水上分局報請臺灣嘉義地方法院檢察署檢察官偵查起訴。
    理    由
一、訊據上訴人即被告丁○○矢口否認有右揭犯行，辯稱：辛○○係因向伊借款五十
    萬元未還，反而故意誣陷伊販賣安非他命，且當日警方執行搜索時，係伊主動帶
    領員警搜索同上址三八號，而在庚○○居住使用之房間內查獲安非他命，伊並無
    販賣安非他命予辛○○云云。經查：
（一）被告於上開時、地非法販賣安非他命予辛○○之事實，迭經證人辛○○於警訊
      時、偵查中及原審審理時證稱渠確有於八十七年十月三日、同年月五日、同年
      月八日，在彰化縣福興鄉○○村○○路三六號被告住處先後三次，以一萬二千
      元、一萬二千元、一萬元向被告購得安非他命施用，且均係以裝設於被告所開
      設之海產店（０四）0000000號及裝設於被告上開住處（０四）000
      0000號之電話為聯絡工具，嗣於八十六年十月九日晚上八時二十分許，因
      其甫於八十六年十月八日向被告購得之安非他命品質不良，前往被告上開住處
      要求換貨時，為警當場查獲等語在卷（嘉義縣警察局警訊卷第一頁、第二頁、
      八十六年偵字第六八０六號偵查卷第二０頁、第二一頁、原審卷第一三九頁至
      第一四一頁），互核其前後所述向被告購買之時間、地點、金額均一致無誤。
      又辛○○證稱渠用以聯絡被告購買安非他命（０四）0000000號及（０
      四）0000000號之電話，確係被告所申請使用，分別設置於被告所經營
      之飲食部即海霸天海產店及被告上開住處之電話號碼，此亦經被告於偵查中供
      承在卷（同上偵查卷第一三頁），且警方人員於被告上開住處查獲證人辛○○
      時，並當場自證人辛○○身上起出安非他命重約二點一公克，此亦據證人即當
      場查獲辛○○之嘉義縣警察局刑警隊員許榮興於原審審理中證述綦詳（原審卷
      第一一一頁反面），足徵證人辛○○所證情節非虛。被告始於偵查中辯稱：辛○○於案發當日係因欲向伊商借現金三萬元被拒，轉而挾怨報復故意誣陷云云
      （八十六年度偵字第六八０六號偵查卷第十二頁反面），並舉證人劉永彬到庭
      證稱渠於八十六年十月九日晚上七、八時許，在被告所經營之海霸天海產店內
      見有一綽號「雞蛋」之男子因向被告借錢不成而與被告發生爭執，揚言報復等
      語（原審卷第一二０頁反面），然經原審當庭提示證人辛○○之口卡片供證人
      劉永彬指認結果，證人劉永彬復答稱未曾見過口卡片上之證人辛○○（原審卷
      第一二一頁），原審遂未予採信被告之辯解。被告始又於本院改口辯稱：辛○○係因向伊借款五十萬元未還，反而故意誣陷伊販賣安非他命云云，並舉證人
      丙○○到庭證稱渠載被告回家，在其住處看見辛○○向被告拿五十萬元云云（
      本院卷第九十頁反面），然證人辛○○於偵查中業明確證稱：「你以前有向丁○○借錢過？）有，最多借一萬多元，有借有還」等語（同上偵查卷第十三頁
      反面），足見被告上開辯解，亦屬杜撰之詞，不足採信。又被告於警訊、偵查
      及原審八十七年十月十二日以前長達一年之偵審期間，從未提及其於辛○○指
      證販賣安非他命之末日即八十六年十月八日有不在場證明，竟於本院審理中聲
      請傳訊證人戊○○到庭證稱被告在八十六年十月八日中午十二時及下午五時各
      載一次塑膠廢料到工廠給渠云云（本院卷第一０五頁正面），顯係臨訟勾串之
      詞，亦不足採。
（二）又上開扣案之安非他命四包、小密封袋一百二十六個、中密封袋五十四個，係
      在被告所有彰化縣福興鄉○○村○○路三八號二樓房間內查獲，有搜索扣押證
      明書筆錄及扣押書各乙紙在卷可憑（警訊卷第七頁、第八頁）。且被告於警訊
      中亦供稱：「該三六及三八號房屋均為我所有，現在由我及二個兒子、一個女
      兒、一個媳婦居住，沒有其他人。」（警訊卷第四頁）。雖被告對於上開扣案
      物品之來源，先於警訊時供稱：「我不知道是何人所有，但那個房間我於八十
      六年農曆一至七月間曾租給一位叫『黃國村』（係指己○○）．．等語（警訊
      卷第三頁反面），復又供稱：查獲之安非他命四包係乙○○販賣給伊的云云（
      八十六年偵字第六八０六號偵查卷第二一頁反面），嗣又於原審審理時改口供
      稱上開扣案物係楊志友（係指庚○○）、己○○所有云云（原審卷第五頁反面
      ），而於本院審理中則供稱：查獲安非他命之房間係庚○○所承租云云，其前
      後四次供述不一，已屬可疑。又證人庚○○於原審審理時到庭證稱渠業於四年
      前搬離被告上開三十八號住處，且並未遺留東西在該屋內等語（原審卷第八四
      頁），而證人癸○○於原審審理時亦證稱渠於八十五年底尚有見過證人庚○○
      ，約自八十六年二、三月間起，即鮮少見庚○○出入被告上開三十八號住處等
      語（原審卷第一二一頁反面），足見證人庚○○於八十六年十月間案發前業已
      搬離被告上開三十八號住處，且未遺留任何東西。則證人庚○○嗣於本院審理
      中改口證稱渠向被告承租三十八號二樓上來第一間房間已有七、八年，租到八
      十六年八月間，而警方查扣之安非他命四包係辛○○放置在該處讓渠吸食的云
      云，顯係迴護被告之詞，委不足採。且上開扣案物品並非被告主動帶同警方人
      員所查獲，而係經警先在上開三六號住處二樓垃圾桶內搜索，並發現該處有門
      可通至同上址三八號，要求被告帶同員警去房間搜索，始於上開三八號二樓「
      雜物間」內，起獲上開扣案安非他命及密封袋等情，亦據證人即承辦警員許榮
      興於原審證述明確（原審卷第一一二頁），參以起獲扣案安非他命、密封袋之
      上開三八號二樓房間之現況，係屬「雜物間」，而非呈現供人居住使用之狀態
      等情，足見被告辯稱查獲上開扣案物之房間迄至案發當時仍為證人庚○○居住
      使用，係伊主動帶同員警查獲上開扣案物品云云，顯非可採。另證人即被告之
      女婿甲○○及被告之子陳志於本院到庭證稱：警方當時在三十六號未搜到東
      西，被告自稱隔壁三十八號還有一棟可以再去找云云（本院卷第五四頁正面、
      五五頁反面），核與上開警員許榮興所述查獲情節不符，亦屬迴護被告之詞，
      委不足採。上開扣案物品應係被告所有供販賣安非他命所用及預備之物無疑。
      此外，上開扣案之安非他命四包、小密封袋一百二十六個、中密封袋五十四個
      經送法務部調查局檢驗結果，該四包確為安非他命，淨重一百二十九點二五公
      克、包裝重五點一八公克、密封袋均無煙毒或安非他命成分，有該局八十七年
      一月九日（八七）陸字第八六一一一０二六號檢驗通知書一紙附卷可稽（原審
      卷第三九頁）。末查安非他命物稀價昂，取得不易，且為政府嚴予查緝之違禁
      物，販賣安非他命者刑責甚重，苟無利可圖，衡情應無甘冒被查緝之危險而平
      價無端供應他人之理，故堪認被告販入安非他命之價格必較販出之價格為低而
      有從中牟取差額利潤之意圖甚明。而被告與辛○○，既非至親，又無故舊關係
      ，則被告前後多次出售安非他命給辛○○，若無從中謀利，顯然與常情不符，
      是被告前揭多次販賣安非他命，顯有營利之意圖。綜上所述，被告前開所辯均
      係飾卸之詞，不足採信，本件事證明確，被告犯行洵堪認定。
二、查「安非他命類」藥品，業經行政院衛生署以七十九年十月九日衛署藥字第九○
    四一四二號公告列入麻醉藥品管理條例第二條第四款所定「化學合成麻醉藥品」
    管理，不得非法販賣、持有、施打及吸用。又查被告犯罪後，毒品危害防制條例
    已於八十七年五月二十日公布，並於同年月二十二日生效實施，依新法毒品危害
    防制條例規定，安非他命為第二級毒品，而同條例第四條第二項規定販賣第二級
    毒品安非他命之法定刑責較舊法即麻醉藥品管理條例第十三條之一第二項第一款
    之法定刑責為重，依刑法第二條第一項但書比較適用結果，以適用舊法較有利於
    被告，因此，本件仍應適用舊法即麻醉藥品管理條例第十三條之一第二項第一款
    之規定處斷。核被告非法販賣安非他命，所為係犯麻醉藥品管理條例第十三條之
    一第二項第一款之罪。其非法持有安非他命之低度行為已為非法販賣安非他命之
    高度行為所吸收，不另論罪。被告先後多次非法販賣安非他命之犯行，時間緊接
    ，犯罪構成要件相同，顯係基於概括犯意反覆為之，為連續犯，應依刑法第五十
    六條規定，以一罪論，並加重其刑。
三、原審因予被告論罪科刑，固非無見。惟查，臺灣彰化地方法院檢察署移送併辦（
    八十七年度偵字第七三號）有關被告販賣安非他予乙○○部分，尚屬不能證明被
    告犯罪（詳如後述），原判決此部分仍予論罪，尚有未當。被告上訴意旨，否認
    其有販賣安非他命之犯行，雖無理由。惟原判決此部分既有上開可議之處，應予
    撤銷改判。爰審酌被告犯罪之動機、目的、手段、品性、販賣安非他命所生危害
    及犯後飾詞卸責，態度未佳等一切情狀，量處如主文第二項所示之刑，以資懲戒
    。扣案之安非他命淨重一二九點二五公克為違禁物，應依刑法第三十八條第一項
    第一款規定宣告沒收。至安非他命包裝重五點一八公克為被告所有供販賣安非他
    命所用之物，而小密封袋一百二十六個、中密封袋五十四個，係被告所有供其分
    裝安非他命販賣營利預備之物，亦均應依刑法第三十八條第一項第二款規定，予
    以宣告沒收。
四、又臺灣彰化地方法院檢察署八十七年度偵字第七三號移送併辦意旨以：被告丁○○於八十六年六月間在彰化縣福興鄉○○街二八之三號工廠，以六千元之價格非
    法販賣化學合成麻醉藥品安非他命予乙○○一次，因認被告丁○○涉犯麻醉藥品
    管理條例十三條之一第二項第一款之非法販賣化學合成麻醉藥品罪嫌云云，係以
    證人乙○○於警訊中之指述為依據。惟訊之被告丁○○堅決否認有此部分犯行，
    辯稱：係因伊向警方供稱安非他命是向乙○○買的，乙○○因此懷恨在心，就反
    咬伊販賣安非他命給他等語，經查，證人乙○○於警訊中係供稱：「我於八十六
    年間曾在丁○○之工廠向丁○○購得乙次安非他命新台幣陸仟元，最近吸食之安
    非他命皆為綽號『阿哲』之男子免費所提供。」云云（嘉義縣警察局嘉縣警刑偵
    查第一七二八三號警訊卷第二頁反面），惟於原審審理中則證稱：「（何時向她
    （指丁○○）買？在何處？共幾次？）八十六年六月間，在彰化縣福興鄉○○村
    ○○路三六號，共買了二次，一次買二千元，一次買六千元。」云云，其前後所
    供向被告購買安非他命之次數及地點均不相符，足見證人乙○○之證述顯有瑕疵
    ，是否真實，已堪置疑。參之被告於警訊中確有供稱：「乙○○於八十六年十月
    八日晚上八時持上述四大包安非他命（約三兩多重）駕車至我住處（同戶籍地）
    販賣給我，價格為新台幣六萬多元。」等語（同上卷第四頁正面），及證人即承
    辦警員壬○○於本院審理中到庭證稱：「因被告與乙○○曾合資購買安非他命六
    十萬，後財務發生問題，被告要向乙○○要錢回來，二人因此不合，互相咬對方
    」等語，足認被告所為乙○○係反咬伊販賣安非他命之辯解，尚可採信。此外，
    復查無其他積極證據足資證明被告有販賣安非他命予乙○○之犯行，此部分犯罪
    尚屬不能證明。因移送併辦意旨認此部分與上開有罪部分有連續犯之裁判上一罪
    關係，爰不另為無罪之諭知，附此敘明。
據上論斷，應依刑事訴訟法第三百六十九條第一項前段、第三百六十四條、第二百九
十九條第一項前段，麻醉藥品管理條例第十三條之一第二項第一款，刑法第十一條前
段、第二條第一項但書、第五十六條、第三十八條第一項第一款、第二款，判決如主
文本案經檢察官羅清溪到庭執行職務。
中    華    民    國      八十九      年      一  月      六        日
                                  臺灣高等法院臺南分院刑事第二庭
                                      審判長法官  游    明    仁
                                            法官  蔡    長    林
                                            法官  呂    佳    徵
右正本證明與原本無異。
如不服本判決，應於判決送達後十日內向本院提出上訴狀，其未敘述理由者並應於提
出上訴狀後十日內向本院補提理由書（應附繕本)。
                                      法院書記官  陳    嘉    琍
中    華    民    國      八十九      年      一      月      七        日
附錄本案論罪科刑法條：
麻醉藥品管理條例第十三條之一第二項第一款：
違反前條之規定，其屬於第二條第四款之麻醉藥品者，依左列規定處罰：
  一、非法輸入、製造、運輸、販賣者，處五年以上有期徒刑，得併科五萬元以下罰
      金。


司法院資訊處製作；財團法人民間司法改革基金會備份。
